【裁判字號】    89,訴,1634
【裁判日期】    890809
【裁判案由】    妨害兵役
【裁判全文】
臺灣高雄地方法院刑事判決                        八十九年度訴字第一六三四號
    公  訴  人  臺灣高雄地方法院檢察署檢察官
    被      告  甲○○
右列被告因妨害兵役案件，經檢察官提起公訴（八十九年度偵緝字第八七一號），本
院判決如左：
    主  文
甲○○役齡男子意圖避免徵兵處理，居住處所遷移，無故不申報，致未能辦理徵兵檢
查，處有期徒刑伍月。緩刑參年。
    事  實
一、甲○○前因妨害兵役治罪條例案件，經臺灣高雄地方法院判處有期徒刑四月，緩
    刑三年在案，明知其係民國五十七年一月四日生出，為五十七年次之役齡男子，
    原住高雄市○○區○○路四一五號，竟意圖避免徵兵處理，於八十八年間，將居
    住處所遷移至高雄市○○區○○路七五五巷三二號，卻無故未向戶政、兵役機關
    申報，亦未依戶籍法第五十八條規定，向暫住地之警察機關辦理流動人口登記，
    致高雄市政府所發，指定應於八十八年六月一日上午九時三十分，至高雄縣鳳山
    市衛武營區入營報到之高雄市八十八年第一八二七梯次陸軍常備兵徵集令，雖經
    送達高雄市○○區○○路四一五號之通報人吳德村，然因甲○○早已離開該處，
    行蹤不明，通報人亦無從聯絡而無法送達本人，致未能辦理徵集入營。
二、案經高雄市政府移送臺灣高雄地方法院檢察署檢察官偵查起訴。
    理  由
一、訊據被告甲○○固坦承其為五十七年次之役齡男子，原住高雄市○○區○○路四
    一五號，於八十八年間遷移居所至高雄市○○區○○路七五五巷三二號，且未依
    規定向戶政、兵役、警察機關申報登記，致徵集令無法送達而未依指定時間入營
    報到之事實，並有高雄市政府兵役處八十九年一月五日八九高市兵役二字第一六
    四０一號函、高雄市三民區八十八年十二月二十八日高三區兵征字第一六五六五
    號妨害兵役案件調查表、高雄市三民區公所八十八年十二月二十八日高市三區兵
    徵字第一六五六五號函附之高雄市八十八年第一八二七梯次陸軍常備兵徵集令、
    戶籍謄本、高雄市三民區八十八年第Ａ一八二七梯次徵送陸軍部隊常備役男交接
    名冊附卷可稽；惟辯稱：伊並非有意逃避兵役，是因不知應將戶籍遷往何處始未
    依規定申報云云。
二、經查，被告前於八十三年間，即因未依規定申報居住處所遷移，致未能辦理徵集
    案件，經臺灣高雄地方法院判處有期徒刑四月，緩刑三年在案，有臺灣高等法院
    被告全國前案紀錄表可參，被告亦自承知悉其為役齡男子，而應向有關機關申報
    遷移居住處所之情事（見本院八十九年八月三日審判筆錄），是被告既明知其為
    役齡男子，隨時有受徵集之可能，縱因工作關係而有離開戶籍住所之需要，工作
    地點不定，亦應向暫住地之警察機關申報流動人口，或向戶政、兵役機關申報登
    記，或將聯絡之方式告知通報人，使通報義務人得以與之聯絡，依目前通訊發達
    之情形，通報人當無何不能通知之情形，惟被告於離開戶籍地後，竟不為任何申
    報，亦不將其聯絡方式、去處告知通報人，顯見其有逃避徵兵處理之意圖。被告
    所辯，尚無足採。事證明確，被告犯行洵堪認定。
三、核被告甲○○所為，係犯妨害兵役治罪條例第三條第五款之罪。爰審酌被告逃避
    兵役徵集，影響國家役政之管理至鉅，惟念其事後坦承部分犯行等一切情狀，量
    處如主文所示之刑。又被告前未曾受有期徒刑以上刑之宣告（被告於八十三年間
    ，因妨害兵役案件，經臺灣高雄地方法院判處有期徒刑四月，緩刑三年，緩刑期
    滿未經撤銷，依刑法第七十六條規定，其刑之宣告失其效力），有臺灣高等法院
    被告全國前案紀錄表可參，因一時失慮，偶罹刑典，經此偵審程序及罪刑之宣告
    ，當知所警惕，信無再犯之虞，本院認所宣告之刑以暫不執行為當，併予宣告緩
    刑三年，以啟自新。
據上論斷，應依刑事訴訟法第二百九十九條第一項前段，妨害兵役治罪條例第三條第
五款，刑法第十一條前段、第七十四條第一款，判決如主文。
本案經檢察官井天博到庭執行職務。
中      華      民      國    八十九    年      八      月      九      日
                                  臺灣高雄地方法院刑事第七庭
                                      法  官    曾  淑  娟
右正本證明與原本無異。
如不服本判決，應於判決送達後十日內，向本院提出上訴狀。
                                      書記官    陳  恩  如
中      華      民      國    八十九    年      八      月      九      日
附錄本判決論罪之法條：
妨害兵役治罪條例第三條第五款：
役齡男子意圖避免徵兵處理，而有左列行為之一者，處五年以下有期徒刑：
五、居住處所遷移，無故不申報，致未能辦理身家調查、徵兵檢查、查籤或徵集者。


司法院資訊處製作；財團法人民間司法改革基金會備份。
